臺灣桃園地方法院民事簡易判決
110年度桃簡字第215號
原      告  林美慧  
訴訟代理人  李奇哲律師
被      告  王玨升  
上列當事人間請求遷讓房屋等事件，本院於民國111年3月31日言
詞辯論終結，判決如下：
    主      文
被告應給付原告新臺幣403,874元。
原告其餘之訴駁回。
訴訟費用由被告負擔5分之2，餘由原告負擔。
本判決第一項得假執行。
原告其餘假執行之聲請駁回。
    事實及理由
壹、程序部分：
    按訴狀送達後，原告不得將原訴變更或追加他訴，但擴張或
    減縮應受判決事項之聲明者，不在此限，民事訴訟法第255
    條第1項第3款定有明文。原告原起訴係聲明：㈠被告應將坐
    落桃園市○○區○○路000號11樓之5之房屋（下稱系爭房屋）回
    復原狀（先位請求），或給付原告回復原狀費用新臺幣（下
    同）100,000元（備位請求）；㈡被告應給付原告積欠兩個月
    租金42,000元，及自民國109年10月29日起至遷讓系爭房屋
    之日止，按月賠償原告105,000元違約金；㈢願供擔保，請准
    宣告假執行。嗣於本院審理中變更聲明為如下聲明所示，核
    屬擴張、減縮應受判決事項之聲明，合於上開規定，應予准
    許。
貳、實體部分：
一、原告主張：兩造於107年10月21日就原告所有之系爭房屋，
    簽訂房屋賃契約書（下稱系爭契約），出租予被告，租期3
    年，自107年10月21日起至110年10月20日止，每月租金21,0
    00元，並約定每月21日被告必須轉帳租金21,000元至約定之
    帳戶中，水、電、瓦斯及管理等費用由被告自行負擔。惟被
    告於租賃期間未經原告同意將系爭房屋出租或出借予他人，
    且有將事業廢棄物置於系爭房屋內之情形，嚴重違反系爭契
    約之約定，嗣後更於租賃期間內未依約繳納租金；兩造原已
    在109年7月間合意於109年8月16日終止系爭契約，且嗣後原
    告更以被告違法轉租及堆置廢棄物等違反系爭契約之行為，
    向被告多次表示終止系爭契約之意思表示，原告亦於110年4
    月30日向被告催告給付積欠之租金，被告並未給付，故原告
    再於110年5月11日當庭向被告為終止系爭契約之意思表示。
    因被告拒絕兩造原已合意於109年8月終止系爭契約並歸還系
    爭房屋之約定，原告無法返回系爭房屋居住，致原告因而必
    須於臺北另行續租房屋1個月，支出續租費用27,000元，續
    租1個月期滿後必須搬遷至原告家人房屋居住，因擺放不下
    傢俱而將傢俱贈予友人，損失傢俱8,000元，及將該傢俱載
    送至友人處之搬運費用3,000元，且因被告本件違約且拒絕
    返還系爭房屋，依系爭契約第12條之規定，被告應賠償原告
    因委請律師提起本件訴訟之律師酬金50,000元，以被告之押
    金42,000元扣抵後，被告仍應給付原告46,000元。且因被告
    於原告終止契約後拒絕返還系爭房屋，被告應給付原告占有
    使用系爭房屋之不當得利及未依約返還系爭房屋之違約金，
    被告應自109年8月17日起，按月給付原告126,000元（含相
    當租金之不當得利及違約金）。被告雖於110年10月24日將
    系爭房屋返還予原告，然未將系爭房屋回復原狀，故應支付
    回復原狀之必要費用109,849元，爰依系爭租約第6條、第12
    條、民法第179條、184條第1項、第196條、第213條第1項、
    第3項之法律關係，提起本件訴訟等語。並聲明：㈠被告應自
    109年8月17日起至返還系爭房屋之日止，按月給付原告126,
    000元；㈡被告應給付原告155,849元，及其中46,000元自民
    事變更訴之聲明暨準備狀繕本送達翌日起至清償日止，及其
    中109,849元自民事擴張訴之聲明狀繕本送達被告之翌日起
    至清償日止，按週年利率5％計算之利息。㈢願供擔保，請准
    宣告假執行。
二、被告則以：原告前於109年7月7日要求被告提早解約搬走，
    被告原本有意願，但於搬遷日即109年8月8日時，原告卻以
    全部押金向被告求償牆壁掉漆費用，拒絕歸還押金，因此被
    告認為原告要求提前解約並無理由，且原告嗣後也口頭同意
    被告繼續承租，更屢次向被告催繳房租，可認原告確有同意
    被告繼續承租系爭房屋。被告承租系爭房屋是自用，屋內並
    無存有危險性之物品。且被告多次告知原告系爭房屋內之熱
    水器、冷氣故障，但原告均置之不理，最後由被告自行出資
    更換；且原先約定之租金是包含管理費的，但被告自承租以
    來，因原告未按時繳納管理費而無法使用社區公設，故被告
    認為本件被告得以熱水器、冷氣及管理費遲繳所造成無法使
    用公設之損失抵銷原告請求之金額。違約金部分，依系爭契
    約之約定，應指原先之租期屆滿，而非租期終止日起算，被
    告並非故意不繳納房租，亦請求法院依法酌減。原告請求回
    復原狀費用部分，冷氣、熱水器、烘碗機、電燈、牆壁油漆
    、不銹鋼毛巾架、電視部分，原告主張都沒有理由，被告於
    原租約屆期後支出搬家費也應該可抵對原告本件的請求抵銷
    等語，資為抗辯，並聲明：原告之訴駁回。
三、得心證之理由：
　㈠兩造就原告所有之系爭房屋，簽訂系爭契約，出租予被告，
    租期3年，自107年10月21日起至110年10月20日止，每月租
    金21,000元，被告於110年10月24日將系爭房屋返還予原告
    等情，業據原告提出系爭契約在卷為證（見本院卷第11至15
    頁），且為被告所不爭執，堪信為真實。
　㈡系爭契約終止日為110年5月11日：
　1.原告主張兩造原已在109年7月間合意於109年8月16日終止系
    爭契約等情，業據原告提出LINE對話紀錄為證（見本院卷第
    80至92頁），但為被告所否認，並以前詞置辯。經查：觀之
    原告所提之LINE對話紀錄，被告於原告詢問是否可提早於10
    9年8月15日前後由原告搬回系爭房屋及確認搬回之時間時時
    ，被告以「好......」、「我們盡快喔」、「好...沒問題
    。我趕看看」（見本院卷一第83至89頁），被告於書狀中就
    此亦不否認（見本院卷一第140頁），足認兩造確係有約定
    於109年8月16日提前終止系爭契約並將系爭房屋返還予原告
    。惟兩造於109年8月16日因押租金、油漆剝落等問題無法合
    意將系爭房屋完成返還，而原告於嗣後於109年8月22日於LI
    NE對話中向被告表示「既然你決定要繼續租就請如期付租金
    」（見本院卷第156頁）；於109年8月26日於LINE對話中向
    被告表示「請不要忘了21號繳房租履行合約」（見本院卷第
    158頁）；於109年9月21日於LINE對話中向被告表示「8月房
    租21號過期至今未繳，今日9月21號提醒您，記得補繳及繳
    交本月」（見本院卷第159頁）；於109年11月21日向被告表
    示「今日21號仍未收到8月到現在的房租，請問要續住繳房
    租，還是要結清？」、「提醒您，如若你已像之前所說搬走
    ，請抽空辦理結清交接，以免房租續走」（見本院卷第209
    頁），可知原告於109年8月16日之後，仍繼續向被告催繳房
    租，並告知被告要依系爭契約如期繳付租金，是本院認於10
    9年8月16日之後，兩造間系爭契約效力仍繼續存在。
　2.按乙方（即被告）未經甲方（即原告）同意，不得私自將租
    賃房屋權利全部或一部份出借、轉租、頂讓或以其他變相方
    法由他人使用房屋；房屋不得供非法使用或存放危險物品影
    響公共安全，系爭契約第8條、第10條定有明文。原告復主
    張被告違法轉租系爭房屋及堆置廢棄物，違反租約，業經原
    告以存證信函終止等節，固據提出照片為證（見本院卷第8
    至10頁、第22至第35頁、第52至55頁、第93頁），但為被告
    所否認。經查，觀之原告所稱轉租他人之照片，為社區郵務
    室領取照片時之錄影翻拍畫面，然照片中之人是否如原告主
    張領取系爭房屋之郵件，原告就此並未舉證；再者，領取郵
    件與租賃使用系爭房屋係屬二事，原告並未就是否有第三人
    向被告承租系爭房屋為使用收益乙節提出證明以實其說，尚
    難僅以有他人至郵務室領取郵件及第三人信件寄至系爭房屋
    址之照片即認有第三人就系爭房屋為使用收益，難認原告此
    部分主張為真。至堆放廢棄物等危險物品，影響公共安全部
    分，觀之原告所提供之照片，其物品為鋸台、梯子、工作門
    板、箱子、隔音棉、水管、床架、桌子、木條等，並非爆裂
    物或有毒物質，難認對於公共安全有何影響，原告復未就此
    提出其他舉證說明，是原告此部分主張，亦非有據。
　3.按承租人租金支付有遲延者，出租人得定相當期限，催告承
    租人支付租金，如承租人於其期限內不為支付，出租人得終
    止契約；租賃物為房屋者，遲付租金之總額，非達二個月之
    租額，不得依前項之規定，終止契約。其租金約定於每期開
    始時支付者，並應於遲延給付逾二個月時，始得終止契約，
    民法第440條第1項、第2項定有明文。原告主張於110年4月3
    0日以民事變更訴之聲明暨準備狀催告被告給付自109年8月
    起積欠之租金（除109年11月、12月之外），被告於110年5
    月4日收受繕本，仍未給付，原告於110年5月11日當庭終止
    租約等情，業據原告提出掛號回執為證（見本院卷一第115
    頁及其反面頁），且為被告所不爭執（見本院卷一第135頁
    反面），亦與被告所提出之租金繳納歷史明細相符（見本院
    卷一第245頁），則原告於110年4月30日積欠之租金已逾2個
    月，且經原告催告仍未給付，原告自得終止系爭契約。準此
    ，系爭契約終止之日為110年5月11日。
　㈢原告請求續租費用27,000元，將傢俱贈予友人損失傢俱8,000
    元，及傢俱搬運費用3,000元部分：
　  經查，系爭契約係於110年5月11日終止，且109年8月16日後
    原告亦要求被告繼續依系爭契約繳納租金等節，業經本院認
    定如前，故系爭契約於109年8月間仍屬有效，被告自得依據
    系爭契約繼續就系爭房屋為使用收益，則被告自不須就原告
    因無法於109年8月16日搬回系爭房屋，因而支出臺北續租房
    屋費用之支出負責。而將傢俱贈與友人，並支出搬運費用，
    係屬原告就傢俱之處分，難認與被告有何關係，是原告此部
    分之主張，應屬無據。
　㈣原告請求律師費部分：
　　押租金之主要目的在於擔保承租人履行租賃債務，故租賃關
    係消滅後，承租人如有欠租或其他債務不履行時，其所交付
    之押租金，發生當然抵充之效力，而於抵充後，猶有餘額，
    始生返還押租金之問題（最高法院65年台上字第2714號判例
    、87年度台上字第1631號判決意旨參照）。次按租金應於每
    月21日以前繳納，每次應繳1個月份，乙方不得藉詞拖延；
    乙方如有違約情事，致損害甲方之權益時願聽從甲方賠償損
    害，如甲方因涉訟所繳納之訴訟費、律師費用，均應由已方
    負責賠償，系爭契約第4條、第12條定有明文。原告主張於1
    10年4月6日委任訴訟代理人，業據原告提出委任狀、律師費
    用收據在卷為憑（見本院卷一第73頁、第100頁），而於委
    任之時點，被告已積欠自109年8月起之租金（除109年11月
    、12月之外），足認被告已有違反系爭契約需按時繳納租金
    之約定，且於原告主張於110年5月11日終止系爭契約後仍拒
    絕返還系爭房屋予原告，因而損害原告之權益，則原告因此
    聘請律師主張法律上之權利，自符合系爭契約第12條之情形
    ，且律師費用50,000元亦與一般民事訴訟委任行情大致相符
    ，是被告應就原告所支出之律師費用50,000元負責。又原告
    主張以被告於締約時所繳納之押金42,000元抵充（見本院卷
    一第290頁），自無不可，是原告此部分得請求之律師費用
    應為8,000元。
　㈤系爭契約終止前積欠之租金：
　　原告主張自109年8月起，除於109年11月21日匯款21,000元
    、109年12月22日匯款8,755元外，並無支付任何租金等情，
    被告就此雖不爭執，然辯以：因原告曾經以原告自己的原因
    想要解約搬回來，當時發生一些糾紛，原告不願意把押金還
    給伊，所以伊後來擔心押金會拿不回來，伊就想把押金先以
    抵房租的方式用掉等語。經查：兩造間之系爭契約係於110
    年5月11日終止，則被告依約即負有依系爭契約按時繳租之
    義務，然自109年8月起，被告僅於109年11月21日匯款21,00
    0元、109年12月22日匯款8,755元，被告於系爭契約終止前
    共積欠152,945元之租金（計算式如附表一）。被告雖辯稱
    以押金抵充房租，惟按押金係作為出租人請求承租人給付租
    金或請求損害賠償之擔保，承租人並無權主動以押金抵扣其
    應給付之租金，是被告主張以押金扣抵系爭租金，於法不符
    ，而無可採。準此，原告請求被告給付未繳納之租金152,94
    5元，應屬有據。
　㈥系爭契約終止後之不當得利：
　　按無法律上之原因而受利益，致他人受損害者，應返還其利
    益；雖有法律上之原因，而其後已不存在者，亦同，民法第
    179條定有明文。另按無權占有他人房屋，可能獲得相當於
    租金之利益，為社會通常之觀念（最高法院61年台上字第16
    95號判決意旨參照）。被告於系爭契約終止後，無合法占有
    權源，仍未返還系爭房屋，致原告受有無法占有、使用、收
    益系爭房屋之損害，且依上開說明，被告無權占有系爭房屋
    可能獲得相當於租金之利益，是以，原告依系爭租約及不當
    得利之法律關係，請求被告給付自110年5月12日起至遷讓返
    還系爭房屋之日即110年10月24日止，按月計算之相當於租
    金21,000元之不當得利，亦屬有據。準此，原告得請求之相
    當租金不當得利為114,100元（計算式如附表二）。
　㈦違約金部分：
　　按乙方承租人於租期屆滿時，除經甲方同意繼續出租外，應
    即日將租賃房屋誠心按照原狀遷空交還甲方，不得藉詞推諉
    或主張任何權利，如不即時遷讓交還房屋時，甲方每月得向
    乙方請求按照租金五倍之違約金至遷讓完了之日止，乙方及
    連帶保證人丙方，決無異議，系爭契約第8條定有明文。次
    按當事人得約定債務人於債務不履行時，應支付違約金；違
    約金，除當事人另有訂定外，視為因不履行而生損害之賠償
    總額，其約定如債務人不於適當時期或不依適當方法履行債
    務時，即須支付違約金者，債權人除得請求履行債務外，違
    約金視為因不於適當時期或不依適當方法履行債務所生損害
    之賠償總額，民法第250條第1項、第2項定有明文。系爭租
    約約定「甲方每月得向乙方請求按照租金5倍之違約金」，
    係以確保債務履行為目的，約定原告遲延返還房屋時所應支
    付之違約金，別無原告另得請求被告賠償之約定，依民法第
    250條第2項規定，應視為因不於適當時期履行債務所生損害
    之賠償總額，性質上屬於賠償總額預定性之違約金。惟按約
    定之違約金額過高者，法院得減至相當之數額，民法第252
    條定有明文，此於違約金之作用為懲罰抑為損害賠償額之預
    定，均有適用；又違約金之約定是否過高，應依違約金係屬
    於懲罰之性質或屬於損害賠償約定之性質而有不同，若屬前
    者，應依一般客觀事實、社會經濟狀況及當事人所受損害情
    形，以為酌定標準，若為後者，則應依當事人實際上所受損
    失為標準，酌予核減（最高法院50年度台抗字第55號、87年
    度台上字第2563號判決意旨參照）。解釋意思表示，應探求
    當事人之真意，不得拘泥於所用之辭句，民法第98條定有明
    文，而所謂探求當事人之真意，如兩造就其真意有爭執時，
    應從該意思表示所根基之原因事實、經濟目的、一般社會之
    理性客觀認知、經驗法則及當事人所欲使該意思表示發生之
    法律效果而為探求，並將誠信原則涵攝在內，藉以檢視其解
    釋結果對兩造之權利義務是否符合公平正義（最高法院96年
    度台上字第286號判決意旨參照）。原告主張於原告合法提
    前終止系爭契約後，被告仍拒絕返還系爭房屋，應依系爭契
    約按月給付租金5倍之違約金等情，為被告所否認，並辯稱
    ：因為原告不繳管理費讓伊無法使用公設，又向伊請求一大
    堆損害賠償的金額，伊想既然已經走入法律程序，就由法院
    決定到底要繳多少錢，因為要等法官裁示，所以伊就等到10
    月才搬走，且系爭契約是約定期滿才有違約金的問題，本件
    是提前終止租約並非期滿等語。經查，所謂租期屆滿，依一
    般社會之認知及經驗法則，除依原先契約約定之租賃期間外
    ，尚應包含合法提前終止租約之情形，而被告於租期屆滿後
    未依約遷讓交還系爭房屋，已如前述，則原告請求被告給付
    違約金，核屬有據。又被告無權占用系爭房屋，所產生損害
    之租金收入部分業已經原告請求被告賠償相當租金之不當得
    利而填補，認原告主張按月以租金5倍即105,000元之違約金
    應屬過高，應予酌減，本院審酌被告明知其未按時繳納租金
    而遭原告提前終止租約已屬無權占有系爭房屋，於本院明確
    告知其於系爭契約終止後已無合法權源使用系爭房屋，卻仍
    拒絕將系爭房屋返還，使原告無法取回系爭房屋，認此情形
    應酌減至每月租金1.5倍即31,500元為適當。是原告基於系
    爭契約之約定，請求被告自110年5月12日至110年10月20日
    ，每月給付1.5倍租金之違約金31,500元，合計共171,150元
    （計算式詳附表二），尚屬有據，應予准許，逾此範圍之請
    求，則屬無據，不應准許。
　㈧回復原狀費用部分：
　　按因故意或過失，不法侵害他人之權利者，負損害賠償責任
    ；不法毀損他人之物者，被害人得請求賠償其物因毀損所減
    少之價額；負損害賠償責任者，除法律另有規定或契約另有
    訂定外，應回復他方損害發生前之原狀；第一項情形，債權
    人得請求支付回復原狀所必要之費用，以代回復原狀，民法
    第184條第1項、第196條、第216條第1項、第3項分別定有明
    文。原告主張被告於110年10月24日將系爭房屋返還後，原
    告清點屋內設備發現，被告搬走屋內冷暖氣2台（一對二，
    一個室外機兩個室內機）、熱水器1台、毛巾架1台、電視1
    台，且總電源斷路器、房門水平鎖、烘碗機損壞，且須更換
    回原先之LED燈泡，房間油漆需粉刷，因而支出109,849元，
    上開設備為住家必要設備不可或缺，被告以人為方式破壞，
    自應負損害賠償責任等語，並提出照片、估價單在卷為佐（
    見本院卷一第218至229頁）。被告則辯稱：原來的冷暖氣、
    熱水器故障，伊當時有請原告來處理拆下來的舊機，但原告
    都不理伊，後來伊就把舊機丟棄，伊另行安裝的冷暖氣、熱
    水器新機還在系爭房屋裡，斷路器、門鎖部分伊願意賠償，
    烘碗機是當時返還系爭房屋時沒有電所以無法測試，伊也有
    跟原告說如果有問題請盡快跟伊聯絡，但原告到訴訟才提出
    ，伊認為是原告自己用壞的，電燈是合理消耗品，承租時毛
    巾架，電視並不是原告所提照片那一台，伊還給原告的電視
    就是當初承租時的那一台，油漆是伊租屋前就是此種情況等
    語。經查：
　1.冷暖氣、熱水器部分：
　　按出租人應以合於所約定使用收益之租賃物，交付承租人，
    並應於租賃關係存續中，保持其合於約定使用、收益之狀態
    ，民法第423條定有明文。原告主張冷暖氣、熱水器遭被告
    丟棄，且被告更換後之冷暖氣原告並沒有要使用，且冷暖氣
    在返還系爭房屋時無法啟動等語。查系爭房屋內之冷暖氣、
    熱水器因故障經被告自行更換（詳後述），且就更換後之舊
    冷暖氣、舊熱水器，原告雖於LINE對話紀錄上向被告表示於
    訴訟結束前一切設備請被告保持原封不動（見本院卷二第31
    頁），被告則於丟棄冷暖氣之前向原告表示請原告來運走（
    見本院卷二第31頁），原告未予處理，惟系爭房屋既由被告
    向原告承租，被告自得以合於所約定使用收益之方式使用系
    爭房屋，而舊冷暖氣、舊熱水器長期放置於系爭房屋內佔據
    使用空間，當然影響被告就系爭房屋之使用收益，被告自得
    將其移除，且更換後之冷暖氣、熱水器被告均留於系爭房屋
    內，並不影響系爭房屋有提供冷暖氣、熱水器之功能。至原
    告雖稱更換後並沒有要使用，然此僅屬於原告出於個人之主
    觀想法，並不影響系爭房屋於歸還原告時，仍有冷暖氣、熱
    水器之功能；而原告主張冷氣還時無法啟動，惟當時總電源
    開關損壞，原告並未提出修復總開關後冷暖氣仍無法啟動之
    證明，且原告亦未指出該更換後之冷暖氣有受人為外力破壞
    ，而屬非自然損壞之證據，自不能要求被告就此負責。綜上
    ，原告就冷暖氣、熱水器部分之請求，應屬無據。
　2.總電源斷路器、房門水平鎖部分：
　　原告主張被告應就電源斷路器、房門水平鎖負損害賠償之責
    ，並提出估價單為證，被告就此不爭執，亦表示願意賠償（
    見本院卷二第7頁反面），是原告請求電源斷路器1,500元、
    房門水平鎖2,400元，應屬有據。
　3.烘碗機、LED燈泡部分：
　　按承租人應以善良管理人之注意，保管租賃物，租賃物有生
    產力者，並應保持其生產力；承租人違反前項義務，致租賃
    物毀損、滅失者，負損害賠償責任，但依約定之方法或依物
    之性質而定之方法為使用、收益，致有變更或毀損者，不在
    此限，民法第432條定有明文。原告主張烘碗機、LED燈泡於
    歸還系爭房屋時已損壞，被告則辯稱：烘碗機應該只是沒有
    電，並沒有損壞，LED燈泡是合理使用之消耗品等語。查原
    告就烘碗機、LED燈泡部分，並未舉證說明有何遭人為外力
    故意破壞等非依約定方法使用之證據，且烘碗機、LED燈泡
    於一般日常生活使用均屬自然使用狀態下可能因年份而故障
    之設備，是原告此部分請求，難認有據。
　4.牆壁色差油漆部分：
　　原告主張被告返還系爭房屋後因牆壁大面積色差致原告必須
    支出油漆粉刷費用，並提出估價單、照片為證（見本院卷一
    第226頁及其反面、第229頁），但為被告所否認，並辯稱：
    原告此部分請求不合理，當時承租時也沒有粉刷等語。本院
    審酌原告並未就牆壁色差屬人為外力故意所致提出舉證，而
    牆壁油漆顏色本屬自然使用狀態下可能因年份而有些微變化
    ，是原告此部分請求，亦屬無據。　
　5.不鏽鋼毛巾架部分：
　　原告主張被告返還系爭房屋時，缺少不銹鋼毛巾架，惟原告
    就此並未提出不銹鋼毛巾架於出租時即存在系爭房屋內之照
    片，且系爭契約中亦未註明出租時有此物品存在（見本院卷
    一第15頁），是原告此部分請求，亦屬無據。
　6.電視機部分：
　　原告主張被告返還系爭房屋時，屋內之電視機並非當時出租
    時之電視機，故被告應賠償1台電視機之費用，並提出照片
    、估價單為證（見本院卷第227至228頁），但為被告所否認
    ，並辯稱：返還系爭房屋時屋內的電視機就是當時承租時的
    那一台。本院審酌原告雖提出照片，然觀之該照片，僅為一
    台電視機掛在牆壁上，並無法辨認該電視照片為何時在何處
    所拍攝，且系爭契約雖有記載出租予被告時有包含電視一台
    ，然亦未就型號為特別記載，是依原告所提證據，尚難認被
    告留置於屋內之電視非當時承租時之電視，是原告此部分主
    張，亦屬無據。
　7.綜上，原告得請求回復原狀之總金額為3,900元（計算式：
    電源斷路器1,500元＋房門水平鎖2,400元＝3,900元）。　
  ㈨被告得主張抵銷部分：
　  按二人互負債務，而其給付種類相同，並均屆清償期者，各
    得以其債務，與他方之債務，互為抵銷，民法第334條第1項
    定有明文。又抵銷為消滅債務之單獨行為，只須與民法第33
    4條所定之要件相符，一經向他方為此意思表示即生消滅債
    務之效果，原不待對方之表示同意（最高法院50年台上字第
    291號判決意旨參照）。被告辯稱，於承租期間原告都沒有
    按時繳管理費，造成被告於承租期間無法使用公設，且冷暖
    氣、熱水器於承租期間故障損壞，通知原告原告也不來修，
    所以被告只好自行更換，在110年8月那一次本來被告已經搬
    走，後來因為押金的問題所以後來被告又搬回來，造成被告
    有搬家費用的損失，原告應該要負責等語。經查：
  1.未按期繳管理費所生損害部分：
　  被告辯稱系爭契約每月租金包含每月管理費2,749元，但因
    原告未按時繳納致被告無法使用公設，業據被告提出LINE對
    話紀錄、管理費催繳通知單、管理費未繳款明細表等件為證
    （見本院卷一第185至204頁），原告則主張原告並無積欠，
    且繳費明細並未詳實記載原告每月繳納情形，不足作為原告
    有積欠管理費之證明，又被告於108年11月21日預扣108年9
    月至12月管理費，但於108年12月3日始繳納108年9月至10月
    之管理費，於108年12月底始繳納108年11月之管理費，108
    年12月之管理費則於109年2月底繳納，則此期間被告無法使
    用公設，應與原告無關等語。查本件系爭房屋之管理費應交
    由皇翔歡喜城管理委員會，而該管委會就管理費有無按時繳
    交與能否使用公設定有相關規定，其中公設使用管理辦法宗
    旨第2條規定：「凡住戶正常繳納管理費者，得於第二個月
    統計無誤，次月一日起，方可至管理服務中心登記使用。（
    例：2月繳交完畢，3月確認無誤，4月1日起方可至管理服務
    中心登記使用）」，第6條規定：「當月配發之點數自108年
    5月1日起每月未使用完點數可以累計，累計點數使用期限至
    每年年底12月31日止，未使用完點數採取年度歸零（次年1
    月1日歸零）；增購之半年期使用點數卡，須加蓋管理委員
    會大章，期限內必須使用完畢，逾期失效。」（見本院卷二
    第45頁）。又本院於另案審理該管委會相關案件時，管委會
    亦於社區公告上說明：本社區管理費欠繳戶，當月欠繳時點
    數系統會顯示未繳管理費，前所累積點數無法做扣點使用，
    住戶須將管理費繳清後，系統始恢復正常可以使用點數等語
    （見本院卷二第58頁），故縱使住戶嗣後補繳管理費，雖撥
    放公設點數，但於仍有欠繳管理費時，仍無法使用公設，此
    為本院職務上所已知之事項。又依被告所提出之LINE對話紀
    錄中有告知原告未繳管理費之時間，均係於108年9月起，故
    本院僅就108年9月之後之管理費部分為審酌。參酌原告、被
    告所自承繳交費用之時點（見本院卷一第245頁、第291頁）
    及皇翔歡喜城管理委員會函覆系爭房屋繳交管理費之歷史明
    細（見本院卷二第54頁），及以每月最後一日作為繳交期限
    ，系爭房屋繳納管理費之明細如附表三。由附表三可知僅有
    109年7月之管理費未有遲繳情形，而108年11月、12月之管
    理費當時於108年11月21日兩造約定由被告代繳，被告遲繳
    自應自行負責，及110年5月11日系爭契約終止後原告本就不
    須因遲繳管理費對被告負責之外，其餘月份原告則應就遲繳
    管理費致原告無法使用公設負責，此期間共計17月又21日。
    原告雖主張縱有遲繳管理費仍由房東與物業聯絡後即可使用
    公設，並提出原告與其家人於遲繳狀態中得使用公設之照片
    為證（見本院卷二第63頁）。惟就此部分，皇翔歡喜城管理
    委員會函覆略以：本社區公設使用，並無未按時繳交管理費
    ，房東與物業聯絡可讓承租人先行使用公設之情事；該戶有
    欠繳管理費期間，不得登記使用公設等語（見本院卷二第43
    頁）；再者原告與其家人得使否使用公設，與被告於合法承
    租期間能否使用公設係屬二事，並不相關，是原告此部分主
    張，難認有據。又就管理費運用於公設之比例，皇翔歡喜城
    管理委員會函覆略以：上述休憩設施僅專聘物業行政祕書3
    人例執勤服務（47,000元/月×3人）共141,000元，另部分設
    施會支出些許修繕費用，上述費用僅占本社區1,837戶每月
    應收管理費百分之三強等語（見本院卷二第43至44頁）。本
    院審酌使用公設之相關成本除物業管理人力費用及修繕費用
    之外，仍有相關設施之水、電、空調、清潔消毒及器材設施
    之購置攤提折舊成本，認應以管理費之10％計算，較為適當
    。準此，被告得以未按期繳管理費所生損害抵銷之金額為4,
    866元【計算式：2,749×（17＋21/30）×10％＝4,866元，元以
    下四捨五入】，逾此範圍，應屬無據。
  2.冷暖氣、熱水器更換費用：　　　　
　  按租賃關係存續中，租賃物如有修繕之必要，應由出租人負
    擔者，承租人得定相當期限，催告出租人修繕，如出租人於
    其期限內不為修繕者，承租人得終止契約或自行修繕而請求
    出租人償還其費用或於租金中扣除之，民法第430條定有明
    文。被告辯稱伊於租賃期間因冷暖氣、熱水器故障，催告原
    告修繕但原告未修繕，伊也沒有接到任何電話，原告告訴伊
    有請人來，但一直等都沒有人來，故伊自行更換冷暖氣、熱
    水器，因而支出更換冷暖氣費用、熱水器費用及安裝費用22
    ,499元、19,011元、2,500等情，業據被告提出LINE對話紀
    錄、發票、免用統一發票收據為證（見本院卷一第164至176
    頁，第265至266頁）。原告則主張當時已終止租約，且冷氣
    部分原告有向廠商詢問，有提供被告電話給廠商，但廠商聯
    絡不到被告，熱水器也是有聯絡廠商去修等語。查，觀之被
    告所提出之LINE對話紀錄，被告向原告表示需維修冷暖氣、
    熱水器之時間均於110年5月11日終止系爭契約之前，則被告
    於系爭契約存續期間催告原告且原告遲未修繕之情形下，被
    告自得自行修繕，並請求原告償還費用；復觀之被告所提出
    之冷暖氣、熱水器發票，其價格與一般市價並無太大差異，
    應屬合理，而就免用統一發票收據部分，該收據並無施工廠
    商之簽章，且被告更於審理時自承免用統一發票收據係其自
    己寫（見本院卷二第6頁反面），被告是否實際有安裝費用
    支出，被告並未舉證，是安裝費用部分，難認有據。原告雖
    主張已通知廠商維修，就是否確有廠商與被告聯絡並進行維
    修乙節，並未舉證以實其說，是原告此部分主張，應屬無據
    。準此，被告此部分得主張抵銷之金額為41,510元（計算式
    ：22,499元＋19,011＝41,510元）
  3.搬家費用部分：　
    被告主張於109年8月被告本來已經搬走，但因押金問題所以
    又搬回來，原告應賠償該次的搬家費用等語。原告則主張當
    時被告並沒有要求原告要支付搬家費用，且原告也沒有同意
    要支付該費用等語。查109年8月間兩造原約定要由原告取回
    系爭房屋，被告提前搬離，依一般通常情形，通常會約定由
    何人負擔搬家費用，被告就原告是否有是先同意負擔搬家費
    用乙節並未舉證，難認有據。
  ㈩綜上，原告得向被告請求之金額為450,095元（律師費用8,00
    0＋租金152,945元＋不當得利114,100元＋違約金171,150元＋回
    復原狀3,900元＝450,095元）。而被告得主張抵銷之金額為4
    6,376元（計算式：未按期繳管理費所生損害4,866元＋冷暖
    氣、熱水器更換費用41,510元＝46,376元）。
四、按給付無確定期限者，債務人於債權人得請求給付時，經其
    催告而未為給付，自受催告時起，負遲延責任。其經債權人
    起訴而送達訴狀，或依督促程序送達支付命令，或為其他相
    類之行為者，與催告有同一之效力。又遲延之債務，以支付
    金錢為標的者，債權人得請求依法定利率計算之遲延利息；
    而應付利息之債務，其利率未經約定，亦無法律可據者，週
    年利率為5％；抵銷，應以意思表示，向他方為之。其相互間
    債之關係，溯及最初得為抵銷時，按照抵銷數額而消滅，民
    法第229條第2項、第233條第1項前段、第203條、第335條分
    別定有明文。本件原告對被告之律師費及回復原狀債權，未
    定給付期限、以支付金錢為標的，又未約定利息，則被告自
    受催告時起即負遲延責任。查原告律師費用8,000元之請求
    係於110年5月4日送達被告，有掛號郵件回執在卷為佐（見
    本院卷一第115頁反面），則應自110年5月5日起算遲延利息
    ；而回復原狀費用3,900元之請求，係於110年11月25日當庭
    送達被告（見本院卷一第215頁），應自110年11月26日起算
    遲延利息。雖被告分別於110年1月31日及110年3月6日購買
    冷氣、熱水器（見本院卷一第265頁），惟當時並未向原告
    請求，被告復於110年9月23當庭向原告主張熱水器之修繕費
    用（見本院卷一第133頁反面），則熱水器修繕費用得抵銷
    之時間為110年9月23日。就律師費用8,000元自110年5月5日
    起至110年9月22日止之遲延利息為155元【計算式：8,000元
    ×5％×（141÷365）＝155元，元以下四捨五入】；而自110年9
    月23日起，原告請求律師費用8,000元及回復原狀費用3,900
    元，均由熱水器修繕費用19,011元所抵銷，是被告抵銷後，
    原告僅得請求155元之遲延利息。抵銷後，原告得向被告請
    求之總金額為403,874元（計算式：450,095元－46,376元＋遲
    延利息155元＝403,874元）。
五、綜上所述，原告依系爭租約第6條、第12條、民法第179條、
    184條第1項、第196條、第213條第1項、第3項之法律關係，
    請求被告給付403,874元，為有理由，應予准許，逾此範圍
    ，為無理由，應予駁回。
六、本件原告勝訴部分係依簡易程序所為被告敗訴之判決，爰依
    同法第389條第1項第3款之規定，依職權宣告假執行。原告
    雖聲明願供擔保請准宣告假執行，僅係促使法院職權發動，
    無庸另為准駁之諭知。至原告敗訴之部分，其假執行之聲請
    即失所依據，應併予駁回。
七、本件事證已臻明確，兩造其餘攻擊防禦方法及舉證，經本院
    斟酌後，核與判決結果無影響，爰不予一一論述，併此敘明
    。
八、訴訟費用負擔之依據：民事訴訟法第79條。
中　　華　　民　　國　　111 　年　　5 　　月　　27　　日
                  桃園簡易庭  法  官  曾耀緯
以上為正本係照原本作成。
如不服本判決，應於送達後20日內，向本院提出上訴狀並表明上
訴理由，如於本判決宣示後送達前提起上訴者，應於判決送達後
20日內補提上訴理由書（須附繕本）。
如委任律師提起上訴者，應一併繳納上訴審裁判費。
中　　華　　民　　國　　111 　年　　5 　　月　　27　　日
                              書記官  吳宏明

附表一：積欠房租
編號 租金計算期間 被告已繳金額 被告欠繳金額 1 109年8月21日至109年9月20日 0元 21,000元 2 109年9月21日至109年10月20日 0元 21,000元 3 109年10月21日至109年11月20日 0元 21,000元 4 109年11月21日至109年12月20日 21,000元 0元 5 109年12月21日至110年1月20日 8,755元 12,245元 6 110年1月21日至110年2月20日 0元 21,000元 7 110年2月21日至110年3月20日 0元 21,000元 8 110年3月21日至110年4月20日 0元 21,000元 9 110年4月21日至110年5月11日 0元 14,700元    總計152,945元 
　　　　　　

附表二：相當租金之不當得利及違約金
編號 計算期間 不當得利金額 違約金金額 1 110年5月12日至5月20日 6,300元 9,450元 2 110年5月21日至6月20日 21,000元 31,500元 3 110年6月21日至7月20日 21,000元 31,500元 4 110年7月21日至8月20日 21,000元 31,500元 5 110年8月21日至9月20日 21,000元 31,500元 6 110年9月21日至10月20日 21,000元 31,500元 7 110年10月21日至10月24日 2,800元 4,200元   總計114,100元 總計171,150元 

　　　　
附表三：管理費繳納明細
編號 管理費之月份 繳納期限 實際繳納時間 次月統計時是否仍有欠繳管理費 備註 1 108年9月 108年9月30日 108年12月3日 是 被告108年11月21日自行於房租預扣繳納 2 108年10月 108年10月31日 108年12月3日 是 被告108年11月21日自行於房租預扣繳納 3 108年11月 108年11月30日 108年12月間 是 被告108年11月21日自行於房租預扣繳納，應由被告負責。 4 108年12月 108年12月31日 109年2月間 是 被告108年11月21日自行於房租預扣繳納，應由被告負責。 5 109年1月 109年1月31日 109年5月7日 是  6 109年2月 109年2月28日 109年5月7日 是  7 109年3月 109年3月31日 109年5月7日 是  8 109年4月 109年4月30日 109年5月7日 是  9 109年5月 109年5月31日 109年7月21日 是  10 109年6月 109年6月30日 109年7月21日 是  11 109年7月 109年7月31日 109年7月21日 否  12 109年8月 109年8月31日 111年1月25日 是  13 109年9月 109年9月30日 111年1月25日 是  14 109年10月 109年10月31日 111年1月25日 是  15 109年11月 109年11月30日 111年1月25日 是  16 109年12月 109年12月31日 111年1月25日 是  17 110年1月 110年1月31日 111年1月25日 是  18 110年2月 110年2月28日 111年1月25日 是  19 110年3月 110年3月31日 111年1月25日 是  20 110年4月 110年4月30日 111年1月25日 是  21 110年5月 110年5月31日 111年1月25日 是 110年5月11日終止系爭契約。 22 110年6月 110年6月30日 111年1月25日 是  23 110年7月 110年7月31日 111年1月25日 是  24 110年8月 110年8月31日 111年1月25日 是  25 110年9月 110年9月30日 111年1月25日 是  26 110年10月 110年10月31日 111年1月25日 是 110年10月24日返還系爭房屋